臺灣高雄地方法院交通事件裁定　　　　 96年度交聲字第651號
原處分機關　高雄市政府
異　議　人　甲○○
即受處分人
上列異議人因違反道路交通管理處罰條例案件，對於高雄市政府
交通局交通事件裁決處民國96年7 月19日所為之處分（高市府交
裁字第32-Z4A002106號），聲明異議，本院裁定如下：
    主  文
異議駁回。
    理  由
一、按「汽車行駛於快速公路，不遵使用限制、禁止、行車管制
    及管理事項之管制規則而有下列行為者，處汽車駕駛人新臺
    幣3 千元以上6 千元以下罰鍰：一、行車速度超過規定之最
    高速限或低於規定之最低速限」，道路交通管理處罰條例第
    33條第1 項第1 款有明文規定。
二、經查，本件異議人即受處分人甲○○於民國96年6 月14日23
    時14分許，駕駛車牌號碼ZZ-3896 號自用租賃小客車，行經
    國道一號南下252 公里處，竟超過該路段每小時100 公里速
    限，而以每小時115 公里之速度超速行駛，經內政部警政署
    國道公路警察局第四警察隊（以下簡稱國道公路第四警察隊
    ）員警以雷射測速照相系統測得超速15公里後，以受處分人
    有違反前揭道路交通管理處罰條例第33條第1 項第1 款規定
    之行為逕行舉發。受處分人前於96年6 月26日向舉發單位即
    國道公路第四警察隊及原處分機關高雄市交通事件裁決所提
    出申訴，經舉發單位查覆結果，仍認受處分人所有之該部車
    號自用租賃小客車於前揭時、地有超速行駛行為，原處分機
    關乃依前揭道路交通管理處罰條例第33條第1 項第1 款、違
    反道路交通管理事件統一裁罰基準表之規定於96年7 月19日
    裁處受處分人罰鍰3 千元，有上開裁決書、申訴書、國道公
    路第四警察96年7 月3 日公警四交字第0960471592號函等件
    在卷可稽。
三、受處分人固不否認其於前述時間駕駛前揭車牌號碼之自用租
    賃小客車行經上開地點之事實，惟否認有何違反道路交通管
    理處罰條例之行為，聲明異議略以：
  (一)本件由未具公務員任用資格之交通助理員謝有惟違法執行測
    速攔檢勤務，並其所使用之雷射槍可能因重疊遮蔽效應，有
    脫鎖或鎖定錯誤之可能。
  (二)雷射槍測速執行超速取締攔檢時，應於測速點前擺放警告標
    誌及加強保護措施，否則即違反行政程序，本件測速地點並
    無設置任何警告標誌。
  (三)本件使用無附照相功能之雷射測速儀，無從識別受測車輛及
    牌照號碼等資訊，又未送經濟部標準檢驗局檢驗，無以確保
    測量之準確度。
四、惟查：
  (一)本案經查據執勤員警陳稱：當時巡邏警車開啟車燈駐停於國
    道一號南向252 公里處，由警員湯家銘持雷射槍測速器執行
    取締行車超速違規車輛，發現該車行車快速，經雷射槍測速
    器鎖定該車實施單點測速，該車行車超速違規無誤，且於攔
    檢違規車輛時均有依規定開啟警示燈。因違規車輛停於警車
    前方有一段距離，由警員湯家銘駕駛巡邏車往前，再由助理
    員謝有惟持雷射槍測速器出示給予駕駛人查看超速數據，所
    述：「由助理員謝有惟持雷射槍測速器測速... 」乙節與事
    實不符，有國道公路第四警察隊96年8 月10日公警四交字第
    0960472018號函1 份在卷可稽。又道路交通管理之稽查，得
    由交通助理人員協助執行，且工作範圍包括疏導道路交通、
    維持停車秩序、排除道路障礙、整理車站交通秩序、提供交
    通服務及其他協助執行道路交通管理之稽查事項，道路交通
    管理處罰條例第7 條第2 項、交通助理人員設置辦法第4 條
    分別定有明文，本案執勤員警於易肇事路段採現場攔查方式
    取締違規車輛，及時遏止超速違規車輛繼續超速行駛造成危
    害，且於經員警認定屬實後，始由交通助理員協助舉發，並
    經員警核章，依法舉發並無不當。是異議人辯稱：本件由未
    具公務員任用資格之交通助理員謝有惟違法執行測速攔檢勤
    務云云，自非可採。
  (二)於國道一號南向251.25公里處，有設置「前有測速取締」之
    告示牌，提醒汽車駕駛人減速慢行，以維行車安全，與規定
    並無不合，有國道公路第四警察隊96年8 月10日公警四交字
    第0960472018號函1 份在卷可稽，是異議人辯稱：測速地點
    並無設置警告標誌云云，亦非可採。
  (三)舉發時所使用之雷射測速槍，係以雷射光束（不見光）直接
    瞄準行進中之車輛，屬「單點單臺」之測速方式，車輛如有
    超出設定之速限即立刻鎖定，雷射是屬於直線不易擴散的光
    束，且光束狹窄，使得兩車被同時偵測到的機會等於零，此
    為本院辦理交通案件所知悉，且異議人亦未提出證據證明其
    遭舉發當時有多輛車均有超速之情，另該雷射測速槍之規格
    及功能甫經經濟部標準檢驗局於96年6 月1 日檢定合格，有
    效期限至97年6 月30日，此有經濟部標準檢驗局雷射測速儀
    檢定合格證書一紙存卷可稽，其準確性毋庸置疑。從而，
    本件交通違規事件之舉發，雖未能據員警提出現場超速照片
    以為佐證，然違反道路交通管理處罰條例之案件，本即不以
    照片為唯一之證據方法，是經以科學儀器取得證據資料證明
    確有未依速限行駛之違規行為，則原舉發機關自得依據前開
    規定，逕行對於汽車所有人即本件受處分人製單舉發。是異
    議人辯稱：本件使用無附照相功能之雷射測速儀，無從識別
    受測車輛及牌照號碼等資訊，又未送經濟部標準檢驗局檢驗
    ，無以確保測量之準確度云云，同非可採。
五、綜上，本件異議人確有裁決書上所載時、地超速違規事實明
    確，異議人所辯並非可採。從而，原處分機關據依道路交通
    管理處罰條例33條第1 項第1 款規定，裁處罰鍰3 千元，核
    無違誤，本件異議為無理由，應予駁回。
六、據上論斷，應依道路交通案件處理辦法第19條裁定如主文。
中　　華　　民　　國　　96　　年　　10 　　月　　15 　日
                  交通法庭  法　官  林永村
以上正本證明與原本無異。
如不服本裁定應於送達後5 日內向本院提出抗告狀。
中　　華　　民　　國　　96　　年　　10　　月　　 15 　日
                            書記官  李祥銘
